行　政　法　院　判　決　　　　　　　　　　　　　八十七年度判字第一八八一號
　　原　　　告　蘋果房屋仲介有限公司
　　代　表　人　甲○○
　　被　　　告　經濟部中央標準局
右當事人間因商標註冊事件，原告不服行政院中華民國八十七年三月二十七日台八七
訴字第一二七六六號再訴願決定，提起行政訴訟。本院判決如左︰
　　主  文
原告之訴駁回。
　　事  實
緣原告於民國八十五年十月二十九日以「蘋果房屋 APPLE REHOUSE及圖」服務標章，
指定使用於商品及服務分類表第三十六類之不動產買賣、租賃之仲介、不動產估價服
務申請註冊。被告以其與聯讚建設股份有限公司之註冊第七四八四二號「大蘋果 BIG
APPLE 及圖」服務標章近似，乃予以核駁，發給第0000000號服務標章核駁審
定書。原告不服，提起一再訴願，遞遭駁回，遂提起行政訴訟，茲摘兩造訴辯意旨
於次：
原告起訴意旨略謂︰查相同或近似他人同一服務或類似服務之註冊服務標章者，不得
申請註冊，固為商標法第七十七條，準用同法第三十七條第一項第十二款之規定所得
之結論；惟是否屬於「類似服務」，應依一般社會通念，市場交易情形，並參酌服務
之性質、內容、對象或場所等相關因素判斷之。為商標法施行細則第十五條第三項之
規定。本件原告所申請指定使用之服務與「大蘋果BIG APPLE 及圖」服務標章指定使
用之服務，並非屬於類似！蓋原告據以申請註冊之「蘋果房屋 APPLE REHOUSE及圖」
服務標章，係指定用於不動產買賣、租賃之仲介，而「大蘋果BIG APPLE及圖 」服務
標章所指用途係興建商業大樓、國民住宅出租、出售，於一般社會通念中，前者係提
供有關他人所有不動產資訊之交換、居中磋商促成買賣或租賃交易，亦即係完全提供
無形之勞務服務之仲介業，此於民法之規定上係屬於「居間」之行為，且一般民眾若
欲購買或出賣不動產時（尤其係土地方面之交易），絕大部分之人均係求助於仲介業
者之協助，並不會尋求興建房屋之建設公司。而一般人對於建設公司之觀念欲係興建
房屋，縱有銷售房屋，至多僅係自己所興建之房屋，並不包括仲介屬於他人之房屋，
故建設公司所為之行為，在民法上係屬於「買賣」或「承攬」，兩者並不相同！況多
數建設公司對於其所興建之房屋並不自己從事銷售業務，而委託特定之廣告或仲介公
司為之，為行之已久一般社會大眾所認知之社會交易現象，可見原告所從事之服務，
與聯讚建設股份有限公司所從事之服務，於社會一般之通念中係不相同，且一般民眾
均可輕易分別房屋仲介業與建設公司之區別及功能，並無相互混淆之情形。然原處分
及訴願及再訴願決定，卻僅以二者均係不動產方面有關之服務為由，未考慮其服務之
性質、一般人之觀念，即遽以認定二者係類似之服務，足以致生混淆，實有違誤！三
、退步言之，縱認原告所申請據以註冊使用之服務標章所指定使用之服務，與聯讚建
設公司已經註冊之服務標章所指定使用之服務，係為類似之服務。然原告所申請註冊
之「蘋果房屋APPLE REHOUSE及圖 」服務標章，其蘋果之圖樣係以白線鉤勒出蘋果之
外緣及葉子，英文字「APPLE REHOUSE 」則位於蘋果下方之反白框內，反觀已註冊在
案之第七四八四二號「大蘋果BIG APPLE 及圖」服務標章，其蘋果之圖樣係全部反白
，且於反白之蘋果內以明顯之字樣「大蘋果」三個中文字彰顯其標彰，顯然已足以彰
顯出與前開原告所申請註冊之服務標章有所不同之處，一般而言仍不足以發生混淆，
並無商標法第三十七條第十二項規定「近似」他人服務標章之情形存在，原處分及一
再訴願決定，顯屬違誤，請予撤銷等語。
被告答辯意旨略謂︰依商標法第七十七條準用同法第三十七條第一項第十二款前段規
定，服務標章圖樣相同或近似於他人同一服務或類似服務之註冊服務標章者，不得申
請註冊。而判斷服務標章之近似與否，應就其主要部分隔離觀察有無引起混同誤認之
虞以為斷，迭經行政法院著有判例。又服務標章於外觀、觀念或讀音方面有一近似者
，即為近似之服務標章；服務標章圖樣上中文之主要部分文字相同，其外觀有混同誤
認之虞者，或標章圖樣上之圖形相似，有混同誤認之虞者，為外觀近似，行政院台七
十四經字第一八○六八號函准修正備查之商標近似審查基準一、二之（三）、二之（
九）及八所示甚明。次按商標法施行細則第十五條第三項規定，類似服務應依一般社
會通念，市場交易情形，並參酌該服務之性質、內容、對象或場所等各種相關因素判
斷之。系爭「蘋果APPLE REHOUSE及圖 」服務標章圖樣上之中文「蘋果房屋」與據以
核駁註冊第七四八四二號「大蘋果BIG APPLE 及圖」服務標章圖樣上之中文「大蘋果
」，均有相同之「蘋果」二字，且二者之蘋果圖形構圖意匠極相彷彿，異時異地隔離
觀察，外觀上易使消費者產生混同誤認之虞，應屬近似之服務標章，又系爭服務標章
指定使用於不動產買賣、租賃之仲介、不動產估價服務，與據以核駁服務標章指定使
用之興建商業大樓、國民住宅出租、出售業務等服務，均為不動產有關之類似服務，
自有首揭法條之適用。被告依法核駁其註冊之申請，並無不合等語。
　　理  由
按商標法第七十七條準用同法第三十七條第一項第十二款前段規定，服務標章圖樣相
同或近似於他人同一服務或類似服務之註冊服務標章者，不得申請註冊。而判斷服務
標章之近似與否，應就其主要部分隔離觀察有無引起混同誤認之虞以為斷。又服務標
章在外觀、觀念或讀音方面有一近似者，即為近似之服務標章；服務標章圖樣上中文
之主要部分文字相同，其外觀有混同誤認之虞者，或商標圖樣之圖形相似，有混同誤
認之虞者，為外觀近似。次按商標法施行細則第十五條第三項規定，類似服務，應依
一般社會通念，市場交易情形，並參酌該服務之性質、內容、對象或場所等各種相關
因素判斷之。查被告以系爭「蘋果房屋APPLE REHOUSE及圖 」服務標章圖樣（如附圖
一），與據以核駁之註冊第七四八四二號「大蘋果BIG APPLE 及圖」服務標章圖樣（
如附圖二），之中文、圖形近似，且指定使用於同一或類似服務，乃依商標法第七十
七條準用同法第三十七條第一項第十二款之規定予以核駁。原告不服，循序提起行政
訴訟，主張系爭服務標章指定使用於不動產買賣、租賃之仲介等服務，與據以核駁服
務標章指定使用之興建商業大樓、國民住宅出租、出售業務服務，並非同一或類似服
務，且原告所申請如附圖一之標章圖樣與據以核駁如附圖二之標章圖樣有顯著之不同
，不足以發生混淆云云。然查系爭「蘋果APPLE REHOUSE及圖 」服務標章圖樣上之中
文蘋果房屋與據以核駁註冊第七四八四二號「大蘋果BIG APPLE 及圖」服務標章圖樣
上之中文大蘋果，均有相同之蘋果二字，且二者之蘋果圖形構圖意匠極相彷彿，異時
異地隔離觀察，足使消費者產生混同誤認之虞，應屬近似之服務標章，又系爭服務標
章指定使用於不動產買賣、租賃之仲介、不動產估價服務，與據以核駁服務標章指定
使用之興建商業大樓、國民住宅出租、出售業務服務，均為不動產有關之類似服務，
自有首揭法條之適用，從而被告依法核駁原告註冊之申請，並無違誤。一再訴願決定
，遞予維持，亦無不合。原告起訴論旨，難謂為有理由，應予駁回。
據上論結，本件原告之訴為無理由，爰依行政訴訟法第二十六條後段，判決如主文。
中    華    民    國     八十七      年      九      月      十八       日
                    行 政 法 院 第 四 庭
                                審 判 長 評  事      吳      仁
                                         評  事      沈  水  元
                                         評  事      林  清  祥
                                         評  事      林  家  惠
                                         評  事      吳  明  鴻
右  正  本  證  明  與  原  本  無  異
                                         法院書記官  陳  盛  信
中    華    民    國     八十七      年      九      月      十八       日
~[g;h:\scn\87\00000000.1;;800]
~[g;h:\scn\87\00000000.2;1500;800]
